【裁判字號】    92,訴,2252
【裁判日期】    921124
【裁判案由】    偽造文書等
【裁判全文】
臺灣高雄地方法院刑事判決                      九十二年度訴字第二二五二號
    公  訴  人  臺灣高雄地方法院檢察署檢察官
    被      告  丙○○
右列被告因偽造文書等案件，經檢察官提起公訴（九十二年度偵字第六六八八號、九
十二年度偵字第七二二八號），嗣本院訊問被告後，因被告認罪，經詢問檢察官、被
告意見後，乃改依簡式審判程序審理，本院判決如左：
    主  文
丙○○連續行使偽造私文書，足以生損害於他人，處有期徒刑肆月，如易科罰金，以
參佰元折算壹日；如附表一所示及以玉山銀行信用卡刷卡之顧客收執聯簽帳單參張、
如附表一所示及以玉山銀行信用卡刷卡之特約商店存查聯簽帳單上『甲○○』署押計
參枚，均沒收之。又連續行使偽造私文書，足以生損害於他人，處有期徒刑陸月，如
易科罰金，以參佰元折算壹日；如附表二所示之顧客收執聯簽帳單捌張、如附表二所
示之特約商店存查聯簽帳單上『乙○○』署押計捌枚，均沒收之。應執行有期徒刑玖
月，如易科罰金，以參佰元折算壹日；緩刑參年；如附表一、附表二所示及以玉山銀
行信用卡刷卡之顧客收執聯簽帳單拾壹張、如附表一所示及以玉山銀行信用卡刷卡之
特約商店存查聯簽帳單上『甲○○』署押計參枚、如附表二所示之特約商店存查聯簽
帳單上『乙○○』署押計捌枚，均沒收之。
    事  實
一、丙○○於民國九十二年三月二十三日十三時、十四時間，在高雄市○○區○○路
    、中華路口國泰銀行前，拾獲甲○○所有之聯邦大統信用卡（卡號：00000
    00000000000號）、漢神百貨信用卡（卡號：0000000000
    000000號）、玉山銀行信用卡（卡號：000000000000000
    0號）、第一銀行國民旅遊信用卡（卡號：0000000000000000
    號，下稱：國民旅遊卡）及不詳銀行信用卡（公訴人漏未記載）等五張信用卡【
    甲○○於同日在高雄縣美濃鎮某不詳地點，遺失上開信用卡】後，除基於變異持
    有為所有之意思，予以侵占入己外。並基於意圖為自己不法所有及行使偽造私文
    書之概括犯意，未經甲○○同意，連續(一)於如附表一所示之時地，偽冒為真正持
    卡人，持前開國民旅遊信用卡向如附表一所示之商店服務人員刷卡購買化妝品；
    (二)於九十二年三月二十三日十五時許，持上開玉山銀行信用卡，向附表一所示之
    商店服務人員購買化妝品，且連續在一式二聯之簽帳單【包括顧客收執聯、特約
    商店】上偽簽『甲○○』之署押（每次消費，書寫一簽帳單，複寫後，計有二枚
    署押。消費三次，計有署押六枚），再持該偽造之簽帳單向該商店之服務人員行
    使，欲使該商店服務人員陷於錯誤，交付商品，嗣或因商店服務人員質疑簽名真
    正，丙○○乃取銷交易（玉山銀行信用卡部分）；或因商店人員發現簽名筆跡不
    符，而於丙○○委託蘇瓊慧（知情，但非共犯，詳後述）取物時，即時制止（指
    國民旅遊卡部分），並報警處理，致均未得逞，足生損害於甲○○本人、特約商
    店及第一銀行、玉山銀行。
二、丙○○復另行起意，於九十二年三月三十日十八時、十九時間，在高雄市○○區
    ○○路、成功路口『阮綜合醫院』附近，拾獲乙○○所有之富邦銀行信用卡（卡
    號：0000000000000000）、遠東銀行信用卡（卡號：0000
    000000000000）、聯邦銀行信用卡（卡號：0000000000
    000000）與中國信託銀行信用卡（卡號：00000000000000
    00）等四張信用卡【乙○○於同日在高雄縣大社鄉神農村觀音山下，遭姓名、
    年籍均不詳之人竊取上開信用卡，而脫離乙○○之持有】，竟基於變異持有為所
    有之意思，予以侵占入己。且基於意圖為自己不法之所有及行使偽造私文書之概
    括犯意，未經乙○○同意，連續於如附表二所示之時地，偽冒為真正持卡人，持
    上開四張信用卡向如附表二所示之商店服務人員刷卡購買化妝品、金飾，並連續
    在一式二聯之簽帳單【包括顧客收執聯、特約商店】上偽簽『乙○○』之署押（
    每次消費，書寫一簽帳單，複寫後，計有二枚署押。消費八次，計有署押十六枚
    ），再持該偽造之簽帳單向該商店之服務人員行使，致使該商店服務人員陷於錯
    誤，交付如附表二編號一至八所示商品，嗣於附表二編號八所示之交易行為完成
    後，因商店服務人員發現丙○○所留基本資料不符，乃即時制止，並取回該金飾
    （已交付予丙○○），隨即報警處理，足生損害於乙○○本人、特約商店及附表
    二所示銀行。
三、案經高雄市政府警察局三民第一分局、前鎮分局報告臺灣高雄地方法院檢察署檢
    察官偵查起訴，嗣本院訊問被告後，因被告認罪，經詢問檢察官、被告意見後，
    乃改依簡式審判程序審理。
    理  由
一、右揭犯罪事實，業據被告丙○○於本院審理時坦白承認，核與被害人甲○○、乙○○於警、偵訊指訴之情節相符（詳九十二年三月二十三日、九十二年三月三十
    日警訊筆錄；九十二年四月十五日檢察官訊問筆錄）；並經證人江淑娥、黃信達
    、方靜宜、林炎龍、張淑茹、方靜宜、賴美吟於警、偵訊中證陳明確（詳九十二
    年四月十五日、九十二年四月二十九日檢察官訊問筆錄；九十二年三月二十三日
    、九十二年三月三十日、九十二年三月三十一日警訊筆錄）。此外，復有簽帳單
    正本及影本、信用卡影本、領結證本、查獲現場照片、扣押筆錄、扣押物品清單
    及扣押物品收據附警卷可資佐證。因被告自白顯與事實相符，是本件事證已明，
    被告犯行堪以認定。
二、按依信用卡交易之過程，係持卡人向特約商店提示信用卡，由持卡人在簽帳單上
    簽名，確認交易之標的及金額，再由特約商店核對該信用卡之有效性及持卡人之
    身分同一性無訛後，特約商店即將該簽帳單送交聯合信用卡處理中心請款轉知發
    卡機構撥款，故簽帳單具有持卡人與特約商店之交易契約書之性質，並具有持卡
    人經由聯合信用卡處理中心請求發卡機構撥款之請求書或指示文件之性質，非僅
    具有處理內部事務之傳票性質；且在信用卡簽帳單上偽簽姓名，單從形式上觀察
    ，即足以知悉其表示已收受特約商店所交付之交易標的物，含有收據之性質，故
    行為人冒用他人名義於信用卡簽帳單上簽名，非僅構成刑法第二百十七條第一項
    之偽造署押罪，應構成刑法第二百十條之偽造私文書罪，行為人在偽造簽帳單之
    後，持向特約商店行使，自屬行使偽造私文書之行為。
三、被告丙○○拾獲信用卡後，侵占入己，核其所為，係犯刑法第三百三十七條侵占
    遺失物罪（含犯罪事實一、二）。被告持信用卡簽帳消費時，在一式二聯之簽帳
    單上偽造『甲○○』、『乙○○』署押後，並將存查聯交予特約商店，係犯同法
    第二百十六條、第二百十條之行使偽私文書罪（含犯罪事實一、二）。其因此致
    使特約商店店員陷於錯誤，而同意簽帳消費交付財物，係犯同法第三百三十九條
    第一項詐欺取財罪【指犯罪事實二部分。至附表二編號八之交易行為，因商店服
    務人員已將金飾交付被告丙○○，再由證人黃信達取回金飾（詳證人黃信達證詞
    ，九十二年三月三十日警訊筆錄），是被告丙○○詐欺取財行為應已既遂，公訴
    人認此部分係詐欺取財未遂，容有誤會】；另犯罪事實一部分，因取消交易或特
    約商店未交付商品，故係犯同法第三百三十九條第三項、第一項詐欺取財未遂罪
    。被告在簽帳單上偽造署押之行為，係偽造簽帳單私文書之部分行為，不另論罪
    ；又偽造簽帳單之私文書後復持以向店員行使，則其偽造之低度行為為行使之高
    度行為所吸收，亦均不另論罪（含犯罪事實一、二）。又犯罪事實一部分，被告
    先後多次行使『偽造私文書』及『詐欺取財』未遂之犯行；犯罪事實二部分，被
    告先後多次行使『偽造私文書』及『詐欺取財』之犯行，均時間緊接，方法相同
    ，且皆觸犯構成要件相同之罪名，顯係基於概括犯意為之，均各應依刑法第五十
    六條連續犯規定，分別論以一行使偽造私文書罪、詐欺取財未遂罪；行使偽造私
    文書罪、詐欺取財罪，並各加重其刑。被告所犯上開侵占遺失物、連續行使偽造
    私文書罪、連續詐欺取財未遂罪（犯罪事實一）；侵占遺失物、連續行使偽造私
    文書罪、連續詐欺取財間（犯罪事實二），均有方法結果之牽連關係，皆為牽連
    犯，應各從一重之連續行使偽造私文書罪論處【關於詐欺取財未遂部分，因從一
    重論以連續行使偽造私文書之故，雖未遂犯得予減輕其刑，惟不發生減刑之效果
    】。又被告為犯罪事實一行為後，因一時貪念，而再有犯罪事實二罪行，應係另
    行起意（詳九十二年四月二十九日檢察官訊問筆錄），是犯罪事實一、二部分，
    應分論併罰之【另犯罪事實一部分，公訴人認被告、蘇瓊慧係共同正犯，惟因被
    告供陳：伊請蘇瓊慧幫忙至專櫃取物等語（詳本院九十二年十一月十日審判筆錄
    ）；而蘇瓊慧復陳稱：被告告知以甲○○名義刷卡，要伊向專櫃小姐取物（詳九
    十二年四月十五日檢察官訊問筆錄），彼此所陳相符，是蘇瓊慧應係基於幫助之
    犯意，代被告取物，尚非正犯，公訴人此部分之論述，亦有誤會。此外，犯罪事
    實一中，關於被告以玉山銀行信用卡刷卡部分，因商店服務人員質疑簽名不符，
    被告乃取消交易等情，業據證人江淑娥於偵查中證陳明確（詳九十二年四月十五
    日檢察官訊問筆錄），是被告應已在簽帳單上簽名甚明，該事實雖未經起訴，惟
    與起訴部分（指盜刷被害人甲○○信用卡部分），具有裁判上之一罪關係，為起
    訴效力所及，本院自應併予審究，附此敘明】。爰審酌被告偽冒被害人甲○○、
    乙○○之名義刷卡消費，危害交易秩序，且金額各達二萬七千六百元、八萬六千
    六百三十一元，所生危害不輕，惟念其犯後坦承犯行，態度尚稱良好，已與被害
    人甲○○、乙○○達成和解，被害人甲○○、乙○○均不願追究被告刑責，有和
    解書附偵查卷可稽；犯罪事實二之商品業經商店領回等一切情狀，分別量處如主
    文所示之刑，且均諭知易科罰金之折算標準，並定其應執行刑，以示懲儆。再者
    ，被告未曾受有期徒刑以上刑之宣告，有臺灣高等法院被告全前案紀錄表、臺灣
    高雄地方法院檢察署，其因一時失慮，偶罹刑典，事後已坦承犯行，深具悔意，
    並與被害人甲○○、乙○○達成和解，諒經此偵、審程序後，當知警惕而無再犯
    之虞，本院認其所受之宣告刑，以暫不執行其刑為適當，爰宣告緩刑三年，以啟
    自新。末查，扣案偽造如附表二編號一至三所示之顧客收執聯簽帳單三張；未扣
    案如附表一（公訴人誤載為扣案）、附表二編號四至八及以玉山銀行信用卡刷卡
    之簽帳單計八紙，係被告所有供行使偽造私文書、詐欺取財（含未遂）犯罪所用
    之物（未扣案部分，並無證據證明業已滅失，仍應沒收），應依刑法第三十八條
    第一項第二款規定，宣告沒收之，其上偽造之『甲○○』署押三枚、『乙○○』
    署押八枚，因該簽帳單業已沒收，爰不另為沒收之諭知。此外，如附表一、附表
    二及以玉山銀行刷卡之特約商店存查簽帳單計十一紙，因已交付各該特約商店，
    非屬被告所有，不另為沒收之諭知，但其上偽造之『甲○○』署押三枚、『乙○○』署八枚，雖該部分簽帳單正本並未扣案，但無證據證明業已滅失，不問屬於
    犯人與否，均應依刑法第二百十九條之規定，宣告沒收之。至扣案如犯事實一所
    示信用卡四張，為被害人甲○○所有，爰不宣告沒收之。
據上論斷，應依刑事訴訟法第二百九十九條第一項前段、第二百七十三條之一第一項
，刑法第五十六條、第二百十六條、第二百十條、第三百三十九條第一項及同條第三
項、第一項、第三百三十七條、第五十五條、第二百十九條、第三十八條一項第二款
、第四十一條第一項、第二項、第七十四條第一款、第五十一條第五款，罰金罰鍰提
高標準條例第一條前段、第二項，判決如主文。
中      華      民      國    九十二    年    十一      月    二十四    日
                                  臺灣高雄地方法院刑事第一庭
                                      法  官  方  百  正
右正本證明與原本無異。
如不服本判決，應於判決送達後十日內，向本院提出上訴狀。
                          書記官  張  金  蘭
中    華    民    國      九十二      年      十一      月      二十四  日
附表一：甲○○信用卡遭盜刷簽帳單（含顧客收執聯及特約商店存查聯）
┌──┬────────┬─────────┬─────────┬────┐
│編號│消費時間        │特約商店          │消費金額、商品    │署押    │
│    │                │                  │（新臺幣）        │        │
├──┼────────┼─────────┼─────────┼────┤
│一  │九十二年三月二十│高雄市新光三越百貨│七千三百五十元    │甲○○二│
│    │三日十四時五十二│公司一樓『ＳＫII』│（化粧品）        │枚      │
│    │分              │專櫃              │                  │（一式二│
│    │                │（高雄市前鎮區三多│                  │份）    │
│    │                │三路二一三號）    │                  │        │
│    │                │                  │                  │        │
├──┼────────┼─────────┼─────────┼────┤
│二  │同右日十五時一分│同右              │一萬九千三百五十元│同右    │
│    │                │                  │（化妝品）        │        │
├──┴────────┴─────────┴─────────┴────┤
│總計：新台幣二萬六千七百元                                              │
└────────────────────────────────────┘
~FO
附表二：乙○○信用卡遭盜刷簽帳單【含顧客收執聯及特約商店存查聯】
┌─┬────────┬─────────┬─────────┬────┬────────────┐
│編│消費時間        │特約商店          │消費金額、商品    │署押    │  信  用  卡  卡  號    │
│號│                │                  │（新臺幣）        │        │                        │
├─┼────────┼─────────┼─────────┼────┼────────────┤
│一│九十二年三月三十│高雄市大立百貨公司│一萬三千三百十一元│乙○○各│遠東銀行                │
│  │日十九時二十六分│一樓『嘉麗寶』專櫃│（化妝品）        │二枚（一│000000000000│
│  │                │                  │                  │式二份）│９００３                │
├─┼────────┼─────────┼─────────┼────┼────────────┤
│二│同右日十九時二十│同右百貨公司一樓化│一萬八千一百三十元│同右    │中國信託                │
│  │九分            │妝品專櫃          │（化妝品）        │        │000000000000│
│  │                │                  │                  │        │２９１５                │
├─┼────────┼─────────┼─────────┼────┼────────────┤
│三│同右日十九時五十│高雄市漢神百貨公司│一萬八千七百五十元│同右    │同編號一                │
│  │三分            │一樓『雅詩蘭黛』專│（化妝品）        │        │                        │
│  │                │櫃                │                  │        │                        │
├─┼────────┼─────────┼─────────┼────┼────────────┤
│四│同右日二十時三十│高雄市三民區十全一│七千九百二十元    │同右    │聯邦銀行                │
│  │四分            │路一○九號『家樂福│（化妝品）        │        │000000000000│
│  │                │大賣場』十全店    │                  │        │３０００                │
├─┼────────┼─────────┼─────────┼────┼────────────┤
│五│同右日二十時三十│同右              │一萬零一百二十五元│同右    │同右                    │
│  │八分            │                  │（化妝品）        │        │                        │
│  │                │                  │                  │        │                        │
├─┼────────┼─────────┼─────────┼────┼────────────┤
│六│同右日二十時五十│同右十全店『金緻品│六千二百元        │同右    │同右                    │
│  │六分            │商行』         │（金飾）          │        │                        │
│  │                │                  │                  │        │                        │
├─┼────────┼─────────┼─────────┼────┼────────────┤
│七│同右日二十一時二│高雄市『家樂福』大│七千八百九十三元  │同右    │同編號二                │
│  │十八分          │賣場愛河店        │（金飾）          │        │                        │
│  │                │                  │                  │        │                        │
├─┼────────┼─────────┼─────────┼────┼────────────┤
│八│同右日二十一時三│同右              │四千三百零二元    │同右    │富邦銀行                │
│  │十一分          │                  │（金飾）          │        │000000000000│
│  │                │                  │                  │        │７３１６                │
│  │                │     │                  │        │                        │
├─┴────────┴─────────┴─────────┴────┴────────────┤
│總計：新台幣八萬六千六百三十一元                                                                │
└────────────────────────────────────────────────┘
附錄法條：
刑法第二百十條：
  偽造、變造私文書，足以生損害於公眾或他人者，處五年以下有期徒刑。
刑法第二百十六條：
  行使第二百十條至第二百十五條之文書者，依偽造、變造文書或登載不實事項或使
  登載不實事項之規定處斷。
刑法第三百三十九條：
  意圖為自己或第三人不法之所有，以詐術使人將本人或第三人之物交付者，處五年
  以下有期徒刑、拘役或科或併科一千元以下罰金。
  以前項方法得財產上不法之利益或使第三人得之者，亦同。
  前二項之未遂犯罰之。
中華民國刑法第三百三十七條
  意圖為自己或第三人不法之所有，而侵占遺失物、漂流物或其他離本人所持有之物
  者，處五百元以下罰金。


司法院資訊處製作；財團法人民間司法改革基金會備份。
